臺灣新北地方法院民事裁定
111年度輔宣字第112號
聲  請  人  許碧珠




相  對  人  蔡季霖

上列聲請人聲請輔助宣告事件，本院裁定如下：
    主  文
宣告蔡季霖（男，民國00年00月00日生，身分證統一編號：Z000
000000號）為受輔助宣告之人。
選定許碧珠（女，民國00年00月0日生，身分證統一編號：Z0000
00000號）為受輔助宣告之人之輔助人。
程序費用由受輔助宣告之人蔡季霖負擔。
    理  由
一、聲請意旨略以：相對人蔡季霖為聲請人許碧珠之子，相對人
    近年來屢有步伐不穩、肢體張力異常等情形，於民國110年9
    月14日至長庚紀念醫院就診及檢驗，經診斷相對人罹患威爾
    森氏症，相對人因上開疾病，亦有情緒不穩、精神錯亂等精
    神症狀，對於自身生活情形無法掌握，有積欠高額電信費、
    分期債務等情事，可認相對人因病致其為意思表示或受意思
    表示，或辨識其意思表示效果之能力，顯有不足，已達受輔
    助宣告之程度，為此依民法第15條之1及家事事件法第177條
    以下相關規定，檢附戶籍謄本、同意書、親屬系統表、長庚
    紀念醫院檢驗醫學科檢驗報告單、相關診斷證明書、催繳通
    知及執行命令等件為證，聲請宣告相對人為受輔助宣告之人
    ，併選定聲請人為其輔助人等語。
二、本院之判斷：
  ㈠法律依據：對於因精神障礙或其他心智缺陷，致其為意思表
    示或受意思表示，或辨識其意思表示效果之能力，顯有不足
    者，法院得因本人、配偶、四親等內之親屬、最近一年有同
    居事實之其他親屬、檢察官、主管機關或社會福利機構之聲
    請，為輔助之宣告，民法第15條之1定有明文。又受輔助宣
    告之人，應置輔助人。而法院為輔助之宣告時，應依職權就
    配偶、4親等內之親屬、最近1年有同居事實之其他親屬、主
    管機關、社會福利機構或其他適當之人，選定1人或數人為
    輔助人。法院為前項選定及指定前，得命主管機關或社會福
    利機構進行訪視，提出調查報告及建議。輔助之聲請人或利
    害關係人亦得提出相關資料或證據，供法院斟酌。法院選定
    輔助人時，應依受輔助宣告之人之最佳利益，優先考量受輔
    助宣告之人之意見，審酌一切情狀，並注意下列事項：㈠受
    輔助宣告之人之身心狀態與生活及財產狀況。㈡受輔助宣告
    之人與其配偶、子女或其他共同生活之人間之情感狀況。㈢
    輔助人之職業、經歷、意見及其與受輔助宣告之人之利害關
    係。㈣法人為輔助人時，其事業之種類與內容，法人及其代
    表人與受輔助宣告之人之利害關係，民法第1113條之1第1項
    、同條第2項準用民法第1111條及第1111條之1分別有明文。
  ㈡本件相對人有受輔助宣告之必要：
　　本院審酌相對人之心神狀況，並參酌鑑定人即長庚醫療財團
    法人林口長庚紀念醫院精神部司法精神醫學鑑定團隊鑑定結
    果略以「個人之精神科臨床診斷為『身體疾病合併精神行為
    症狀』。目前個案雖保有基本認知、生活自理能力，但其於
    情境判斷、人際互動、金錢管理之能力有明顯障礙，致其為
    意思表示或受意思表示，或辨識其意思表示效果之能力，顯
    有不足。此病況之變化與身體疾病之穩定程度有關。鑑定結
    果：有精神障礙或其他心智缺陷：身體疾病合併精神行為症
    狀；障礙程度－為意思表示或受意思表示或辨識意思表示效
    果之能力：顯有不足；預後及回復之可能性：此病況之變化
    與身體疾病之穩定程度有關」等情，有鑑定人於111年11月2
    4日出具之精神鑑定報告書附卷為憑，足認相對人因前開原
    因致其為意思表示或受意思表示，或辨識其意思表示之能力
    ，顯有不足，故本件聲請為有理由，應予准許，爰宣告相對
    人為受輔助宣告之人。
  ㈢選定聲請人許碧珠為相對人之輔助人：
    查聲請人許碧珠為相對人之母，相對人最近親屬同意由聲請
    人擔任相對人之輔助人等情，有上開戶籍謄本、親屬系統表
    及同意書在卷可參。本院審酌聲請人為相對人之母，份屬至
    親，且負責處理相對人之相關事務，並有意願擔任相對人之
    輔助人，由聲請人任輔助人，符合相對人之最佳利益，爰依
    前開規定選定聲請人許碧珠為相對人之輔助人。
三、按「受輔助宣告之人為下列行為時，應經輔助人同意。但純
    獲法律上利益，或依其年齡及身分、日常生活所必需者，不
    在此限：㈠為獨資、合夥營業或為法人之負責人。㈡為消費借
    貸、消費寄託、保證、贈與或信託。㈢為訴訟行為。㈣為和解
    、調解、調處或簽訂仲裁契約。㈤為不動產、船舶、航空器
    、汽車或其他重要財產之處分、設定負擔、買賣、租賃或借
    貸。㈥為遺產分割、遺贈、拋棄繼承權或其他相關權利。㈦法
    院依前條聲請權人或輔助人之聲請，所指定之其他行為」，
    民法第15條之2第1項定有明文，是受輔助宣告之人並未喪失
    行為能力，且依法並未完全剝奪其財產處分權。復參酌同法
    第1113條之1，並無準用同法第1094條、第1099條及第1099
    條之1、第1103條第1項等規定，亦即輔助人對於受輔助宣告
    人之財產，並無規定應與經法院或主管機關所指定之人會同
    開具財產清冊，故本件毋庸指定會同開具財產清冊之人，附
    此敘明。
四、結論：本件聲請有理由，故裁定如主文所示。
中　　華　　民　　國　　111 　年　　12　　月　　13　　日
                  家事第一庭  法  官  李美燕
以上正本係照原本作成。
如對本裁定抗告，須於裁定送達後10日內向本院提出抗告狀，並
應繳納抗告費新臺幣1,000元。
中　　華　　民　　國　　111 　年　　12　　月　　13　　日
                              書記官  廖婉凌